臺灣臺南地方法院刑事判決　　　　　　　　96年度訴字第85號
公　訴　人　臺灣臺南地方法院檢察署檢察官
被　　　告　甲○○
指定辯護人　本院公設辯護人乙○○
上列被告因違反槍砲彈藥刀械管制條例案件，經檢察官偵查後提
起公訴（95年度偵字第17425號），本院判決如下：
    主文
甲○○未經許可，持有空氣槍，處有期徒刑壹年拾月，併科罰金
新臺幣伍萬元，罰金如易服勞役，以新臺幣壹仟元折算壹日。緩
刑參年，緩刑期間付保護管束。扣案具有殺傷力之空氣槍壹枝（
槍枝管制編號0000000000號）、鋼珠拾伍顆均沒收。
    事實
一、甲○○於民國九十五年五月間某日，在臺南市○○○路某模
    型店內，向真實年籍姓名不詳之成年人，購得具有殺傷力之
    空氣槍一枝（槍枝管制編號：0000000000號）及
    供該空氣槍使用之鋼珠十五顆，即基於未經許可，持有空氣
    槍之故意而持有之。嗣於九十五年十一月二十三日二十三時
    許，因甲○○之友人與他人在臺南市○區○○路與文南路口
    發生口角衝突，遂召喚甲○○與不知情之許佑陞共同前往助
    陣，甲○○乃攜帶上開空氣槍一枝及鋼珠等物，許佑陞則攜
    帶有不具殺傷力之黑色克拉克型瓦斯手槍一枝（內含彈匣一
    個，槍枝管制編號：0000000000號）及鋼珠二百
    十一顆前往。嗣於翌日即同年月二十四日上午零時十五分許
    ，經警據報前往前揭地點處理糾紛時，在臺南市○區○○路
    六號前，於甲○○所駕駛之車號六Ｓ－六四七０號自用小客
    車內當場查獲，並扣得具有殺傷力之空氣槍一枝（槍枝管制
    編號：0000000000號）及甲○○所有，且供預備
    犯罪所用之鋼珠十五顆等物。
二、案經臺南市警察局第六分局報告臺灣臺南地方法院檢察署檢
    察官偵查起訴。
    理  由
一、訊據被告甲○○於本院審理時，固坦承持有前開空氣槍及鋼
    珠等情；惟否認涉有持有具殺傷力空氣槍犯行；辯稱：扣案
    空氣槍早已故障，無法擊發，應已無殺傷力云云。辯護意旨
    則以：內政部警政署刑事警察局（以下簡稱刑事警察局）就
    扣案空氣槍鑑定時，係以全新二氧化碳高壓鋼瓶作為空氣槍
    之發射動力，而非以被告所持空氣槍內原有之二氧化碳高壓
    鋼瓶作為發射動力，此舉影響對扣案空氣槍有無殺傷力之判
    斷，不應據以作為對被告不利之認定等語。
二、經查：
  (一)被告於九十五年五月間某日，在臺南市○○○路某模型店內
    購得扣案空氣槍一枝（槍枝管制編號：000000000
    0號）及供該空氣槍使用之鋼珠十五顆，並即持有之。嗣於
    九十五年十一月二十三日二十三時許，因友人召喚而攜帶前
    揭空氣槍一枝及鋼珠等物，並與友人許佑陞同至臺南市○區
    ○○路與文南路口處，復於翌日上午零時十五分許，為警在
    臺南市○區○○路六號前，於其所駕車號六Ｓ－六四七０號
    自用小客車內扣得具有殺傷力之前開空氣槍及鋼珠等情，業
    據被告於偵查及本院審理時坦承在卷，核與證人許佑陞於警
    詢時證述前往上開地點及為警查獲之過程相符，並有空氣槍
    一枝（槍枝管制編號：0000000000號）及鋼珠十
    五顆扣案可稽，此部分事實應堪認定。
  (二)按扣案空氣槍經刑事警察局鑑定，認該空氣槍機械性能良好
    ，並依鑑定標準程序，以全新之二氧化碳高壓鋼瓶進行試射
    後，測得鋼珠之發射速度分別為每秒一百四十三公尺、一百
    四十二公尺、一百四十公尺，計算動能分別為三點七八、三
    點七三、三點六焦耳，單位面積動能分別為每平方公分二十
    三點七九、二十三點四五、二十二點八０焦耳，業已超過足
    以穿入人體皮肉層之每平方公分二十焦耳之標準，因而認定
    扣案空氣槍具有殺傷力等情，業有刑事警察局九十五年十二
    月二十日刑鑑字第０九五０一八０九０八號槍彈鑑定書（參
    見偵卷第一０頁至第一二頁）一份在卷可稽，並經刑事警察
    局於九十六年四月四日以刑鑑字第０九六００三八七九三號
    函覆本院屬實（參見本院卷第二七頁），是堪認扣案之空氣
    槍確具殺傷力，而屬槍砲彈藥刀械管制條例第八條第一項所
    規範之空氣槍。辯護意旨雖以：刑事警察局鑑定時，未使用
    被告持有空氣槍時所內含之二氧化碳高壓鋼瓶，而係使用全
    新之二氧化碳高壓鋼瓶，但因全新之二氧化碳高壓鋼瓶氣壓
    飽滿，可能造成射擊鋼珠之動能較高，而逾前開標準，是該
    鑑定報告所使用之鑑定方法有所不當，故該鑑定報告認定扣
    案空氣槍具有殺傷力之結果，不應採認等語。惟按空氣槍是
    否具有殺傷力，應以受驗槍枝機械性能是否良好，該槍枝之
    結構是否能承受鋼珠射擊時所產生動能為判斷依據。作為發
    射動力之二氧化碳高壓鋼瓶內之壓力值大小雖非無影響空氣
    槍射擊鋼珠動能之可能，然作為空氣槍發射動力之二氧化碳
    高壓鋼瓶本屬消耗品，當二氧化碳高壓鋼瓶之壓力值，因使
    用次數及時間流逝而減低時，隨時可以新品替換。依此，鑑
    定空氣槍是否得對人之生命、身體構成威脅，具有殺傷力時
    ，自應以全新之二氧化碳高壓鋼瓶進行測試，以確認受驗空
    氣槍之機械性能是否良好、能否承受發射鋼珠時所產生之動
    能，不應以二氧化碳高壓鋼瓶現存之壓力值作為認定是否具
    有殺傷力之判斷依據，刑事警察局前開鑑定方法、程序並無
    違誤。辯護意旨認應以被告持有空氣槍內之二氧化碳高壓鋼
    瓶作為鑑定之依據，主張刑事警察局前開鑑定方法有誤，不
    應作為對被告不利之認定等語，尚難採認。從而，辯護意旨
    聲請本院將扣案空氣槍委請刑事警察局以扣案之二氧化碳高
    壓鋼瓶測試發射鋼珠動能，並以該發射動能數據作為判斷依
    據之證據方法亦應屬無必要，當予駁回。
  (三)證人即查獲之警員丁○○於本院審理時，以證人身分具結後
    證稱：當日查獲前開空氣槍後，曾扣扳機試著擊發，並無故
    障之情形；扣案槍枝送鑑定前，未曾對之調整等語（參見本
    院卷第五八頁），而扣案空氣槍送刑事警察局鑑定時，並未
    發現有何故障情形等情，業據刑事警察局於九十六年四月四
    日以刑鑑字第０九六００三八七九三號函覆本院屬實（參見
    本院卷第二七頁），是依證人丁○○前開證述及收受前開扣
    案槍枝進行鑑定之刑事警察局函覆相互參照以觀，堪信前開
    空氣槍於查獲之際，並無被告所云故障之情形。被告雖另聲
    請傳喚與證人丁○○共同製作警詢筆錄之警員王世旭，欲證
    明當日於警局曾進行試射，且該槍枝業已故障云云。惟證人
    丁○○本為被告於本院審理時聲請傳喚，並稱：當日係證人
    丁○○就扣案空氣槍進行試射，並發現扣案槍枝故障云云，
    然證人丁○○經本院傳喚到庭證述時，業已陳明當日試行擊
    發扣案空氣槍之結果，並無發現故障現象等情，已如前述，
    是被告前開辯解與事實不符，已堪認定。從而，被告雖另行
    聲請傳喚證人王世旭，然欲證明之事項與證人丁○○業已證
    述明確之事項重覆，且該待證事項已臻明確，是該證據調查
    方法，已無必要，應予駁回。
  (四)綜上所述，被告甲○○非法持有空氣槍之犯行，已臻明確，
    足以認定，應依法論科。
二、故核被告甲○○所為係犯槍砲彈藥刀械管制條例第八條第四
    項之未經許可，持有空氣槍罪。又被告持有空氣槍雖具殺傷
    力，惟該空氣槍之發射動能非鉅，逾具有殺傷力之認定標準
    非多，且依本案卷證所示，尚無證據足認被告曾持開空氣槍
    犯案，造成他人生命、身體受創之結果，故本院審酌被告未
    經許可持有空氣槍之舉，雖屬於法有違，自應接受刑事懲罰
    ，然考量前開情事，認非無顯可憫恕之情狀，逕以量處本罪
    法定最低刑仍有法重情輕之憾，爰依刑法第五十九條之規定
    ，酌減其刑。爰審酌被告犯罪動機、手段、目的、手段、對
    社會及人身安全威脅之程度，犯後始終坦承持有空氣槍犯行
    之態度，量處如主文所示之刑，並就罰金部分，諭知易服勞
    役之折算標準，以示懲儆。另被告前未曾受有期徒刑以上刑
    之宣告，有台灣高等法院被告前案紀錄表一份在卷可憑，經
    此起訴審判之刑事程序，應知所警惕，信無再犯之虞，本院
    因認所宣告之刑以暫不執行為適當，併諭知緩刑三年，以勵
    自新。復為使被告於緩刑期內受充分之教化與輔導，預防其
    再度犯罪，而確實達成緩刑之目的，並宣告於緩刑期內併付
    保護管束。扣案空氣槍一支為違禁物，應依刑法第三十八條
    第一項第一款之規定沒收之；扣案鋼珠十五顆雖非違禁物，
    然均屬被告所有，且供被告持有前開空氣槍所用之物，爰依
    刑法第三十八條第一項第二款之規定沒收之。
據上論斷，應依刑事訴訟法第二百九十九條第一項前段，槍砲彈
藥刀械管制條例第八條第四項，刑法第十一條前段、第五十九條
、第四十二條第二項、第三項、第七十四條第一項第一款、第九
十三條第一項、第三十八條第一項第一款、第二款，判決如主文
。
本案經檢察官丙○○到庭執行職務。
中　　華　　民　　國　　96　　年　　6 　　月　　28　　日
                    刑事第九庭    審判長法  官  楊清安
                                        法　官  朱中和
                                        法  官  卓穎毓
以上正本證明與原本無異。
如不服本判決應於送達後十日內向本院提出上訴狀（應附繕本）
。
                                        書記官  秦建華
中　　華　　民　　國　　96　　年　　6 　　月　　28　　日
附錄法條：
槍砲彈藥刀械管制條例第八條第四項
未經許可，持有、寄藏或意圖販賣而陳列第一項所列槍枝者，處
三年以上十年以下有期徒刑，併科新臺幣七百萬元以下罰金。
槍砲彈藥刀械管制條例第十二條第四項
未經許可，持有、寄藏或意圖販賣而陳列子彈者，處五年以下有
期徒刑，併科新台幣三百萬元以下罰金。
